臺灣基隆地方法院交通事件裁定　　　100 年度交聲字第454 號
原處分機關　交通部公路總局臺北區監理所基隆監理站
異　議　人
即受處分人　趙國智
上列受處分人因違反道路交通管理處罰條例案件，對於交通部公
路總局臺北區監理站基隆監理所中華民國100 年8 月1 日所為之
處分（原處分案號：基監字第裁42-RA0000000號），聲明異議，
本院裁定如下：
    主  文
原處分撤銷。
趙國智不罰。
    理  由
一、本件原處分意旨略以：本件異議人即受處分人（下稱異議人
    ）趙國智所有之車牌號碼BQF-568 號重型機車，於民國100
    年6 月2 日16時50分許，停放在基隆市○○路○○路旁，經
    基隆市警察局第一分局延平派出所警員當場以拍照方式採證
    ，認為異議人有「停車車種不依規定」之違規行為，爰依道
    路交通管理處罰條例第56條第1 項第9 款規定逕行掣單舉發
    。嗣將舉發通知單送達異議人後，異議人於舉發通知單上所
    載之應到案日期前向原處分機關提出申訴，經原處分機關函
    請舉發單位調查結果，仍認異議人確有前開違規行為，原處
    分機關遂於100 年8 月1 日依道路交通管理處罰條例第56條
    第1 項第9 款、違反道路交通管理事件統一裁罰基準及處理
    細則第43條、第44條暨違反道路交通管理事件統一裁罰基準
    表之規定，裁處異議人新臺幣（下同）600 元罰鍰，應無不
    合等語。
二、聲明異議意旨略以：異議人係將上揭機車停放在基隆市○○
    路105 號洪外科診所騎樓右側停車格內，並無未依規定停車
    之違規行為，至舉發照片雖顯示異議人之機車未停在機車停
    車格內，然此實係遭人移置所致，為此請求撤銷原處分等語
    。
三、按汽車駕駛人停車時，停車時間、位置、方式、車種不依規
    定者，處600 元以上1,200 元以下罰鍰，道路交通管理處罰
    條例第56條第1 項第9 款定有明文；又汽車停車時，停車時
    間、位置、方式及車種，如公路主管機關、市區道路主管機
    關或警察機關有特別規定時，應依其規定，道路交通安全規
    則第112 條第1 項第15款亦有規定。次按法院受理交通事件
    ，準用刑事訴訟法之規定，道路交通管理處罰條例第89條前
    段定有明文；又認定犯罪事實所憑之證據，雖不以直接證據
    為限，間接證據亦包括在內，然而無論直接證據或間接證據
    ，其為訴訟上之證明，須於通常一般之人均不致有所懷疑，
    而得確信其為真實之程度者，始得據為有罪之認定，倘其證
    明尚未達到此一程度，而有合理之懷疑存在而無從使事實審
    法院得有罪之確信時，即應由法院為諭知被告無罪之判決，
    最高法院76年臺上字第4986號著有判例意旨可資參照。是法
    院於審理行為人違反道路交通管理處罰條例案件，於踐行調
    查證據程序後而為事實認定時，如就原處分機關所認定之行
    為人違規事實仍有合理之懷疑，而無法確信行為人確有該當
    於道路交通管理處罰條例所處罰條文之構成要件事實時，即
    應依照訴訟上之待證事實「倘有懷疑，則從被告之利益作解
    釋」之證據法則，作對異議人有利之認定。
四、經查，異議人所有之車牌號碼BQF-568 號重型機車，於100
    年6 月22日16時50分許，經基隆市警察局第一分局延平派出
    所值勤員警以上揭機車停放在基隆市○○路處，而有「停車
    車種不依規定」之違規事實，拍照後逕行舉發等情，固有基
    隆市警察局基警交字第RA0000000 號舉發違反道路交通管理
    事件通知單影本1 紙、違規採證照片2 幀在卷可稽。然證人
    即本件舉發警員鄭文傑於本院訊問時證述：伊當時是接獲民
    眾檢舉孝三路有很多違規停車，遂帶替代役去現場處理，並
    依原狀拍照舉發，當時異議人不在現場等語（參見本院100
    年8 月31日訊問筆錄），是警員鄭文傑並非於異議人停車時
    當下看見異議人有違規停放之行為乙節，應堪認定。又警員
    舉發當時，整條孝三路停車格均已停滿，且該路路旁亦停滿
    違規停放之機車，異議人機車違規停放位置距離洪外科診所
    門前右側機車停車格約1 、2 公尺等情，亦據證人證文傑於
    本院訊問時證述在卷，則審諸現今都會地區地狹人稠，合法
    停車格常常一位難求，其他機車駕駛人為一己之私間而擅自
    移動他人機車，本非無可能，且佐以將異議人之上揭機車由
    停車格移置至被舉發之違規地點，僅有1 、2 公尺，而移動
    機車並非難事，況證人鄭文傑於本院訊問時亦證述異議人所
    稱遭人移置機車之狀況有可能發生，其任職交通隊迄今有7
    個月，曾接獲2 名民眾向其反應渠等將機車停放在孝三路機
    車格內，被人移置到紅線處等語明確，堪認異議人上揭所辯
    ，尚非無憑。綜上所查事證，異議人雖於上開時、地有「停
    車車種不依規定」之客觀事實，然尚乏積極證據證明係異議
    人所為，是本件乃有合理可疑，自應為異議人有利之認定。
五、綜上所述，本件並無證據足資認定異議人當時確有上開之違
    規行為，本院因認異議人之異議為有理由，爰依法撤銷原處
    分，並另為異議人不罰之諭知，以資適法。
據上論斷，應依道路交通管理處罰條例第87條第2 項、道路交通
案件處理辦法第19條前段，裁定如主文
中    華    民    國    100     年    10   月   12    日
                  交通法庭  法  官  黃梅淑
以上正本證明與原本無異。
對於本件裁定如有不服，應於收受送達後5 日內，向本院提出抗
告書狀，敘述抗告之理由，抗告於臺灣高等法院。
中    華    民    國    100     年    10   月   12    日
                            書記官  丁妍君